【裁判字號】    90,台上,888
【裁判日期】    900222
【裁判案由】    偽造文書
【裁判全文】
最高法院刑事判決                                  九十年度台上字第八八八號
    上  訴  人  甲○○
右上訴人因偽造文書案件，不服台灣高等法院台南分院中華民國八十七年十月七日第
二審判決（八十七年度上訴字第一三四四號，起訴案號：台灣雲林地方法院檢察署八
十六年度偵字第二○二三號），提起上訴，本院判決如左：
    主  文
上訴駁回。
    理  由
按刑事訴訟法第三百七十七條規定，上訴於第三審法院，非以判決違背法令為理由，
不得為之。是提起第三審上訴，應以原判決違背法令為理由，係屬法定要件。如果上
訴理由狀並未依據卷內訴訟資料，具體指摘原判決不適用何種法則或如何適用不當，
或所指摘原判決違法情事，顯與法律規定得為第三審上訴理由之違法情形，不相適合
時，均應認其上訴為違背法律上之程式，予以駁回。本件原判決維持第一審論處上訴
人甲○○連續行使偽造私文書，足以生損害於公眾及他人罪刑之判決，駁回其於第二
審之上訴。已敘明上訴人於民國八十四年八月六日，在雲林縣斗六市○○路二六九號
代表安家生活事業股份有限公司（下稱安家公司）與醫師謝哲敏簽訂合約書，約定安
家公司提供上址為場所及相關醫療設備，由謝哲敏開設「安家診所」，並以中國農民
銀行斗六分行「安家診所謝哲敏」名義之帳戶，為中央健康保險局（下稱健保局）健
保醫療費用劃撥帳戶。嗣謝哲敏因薪資爭議而離職，上訴人恐其將健保局給付之醫療
費用據為己有，乃於同年十一月二十三日在該診所內，盜用謝哲敏之印鑑章，以「安
家診所謝哲敏」名義，向第一商業銀行斗六分行（下稱一銀斗六分行）開立活期存款
帳戶。再於同月二十四日去函健保局南區分局，申請將醫療費用劃撥帳戶變更為該活
期存款帳戶，使該分局承辦人員將此不實之事項，登載於全民健康保險醫事服務機構
費用劃撥轉帳資料卡上，足以生損害於一銀斗六分行、健保局及謝哲敏等情。係依憑
上訴人之供述，謝哲敏之指訴，並綜合一銀斗六分行函暨開戶存款印鑑卡、轉帳資料
卡，及健保局南區分局函等全部卷證資料，為其所憑之證據及認定之理由。復以健保
局南區分局作業準則規定，變更醫療費用劃撥帳戶，須由特約醫事服務機構負責人提
出申請；而謝哲敏因薪資爭議，於八十四年十月間離職，並寄發存證信函予上訴人，
尚難認有授予上訴人另設帳戶及變更醫療費用劃撥帳戶之權限。上訴人所稱其已得謝
哲敏授權等否認犯罪之辯解為不足採，亦於理由內說明及指駁綦詳。所為論敘，俱有
卷存證據資料可資覆按，從形式上觀察，並無違背法令之情形存在。上訴意旨對於原
判決依憑證據所為事實之認定，究竟如何違背法令，未依據卷內訴訟資料具體指摘，
仍執陳詞辯解，泛謂謝哲敏之印鑑章及存摺均在診所管理部，帳戶及費用之申請亦係
上訴人處理，其離職後並未撤銷授權，且上訴人開設存款帳戶及變更醫療費用劃撥帳
戶尚在合約期間內，自無盜用印章或偽造文書可言等各語。徒就原審採證認事職權之
適法行使，及原判決已明白論斷之事項，憑己見漫事指摘，並為單純事實上之爭執，
與法律規定得為第三審上訴理由之違法情形，不相適合，其上訴違背法律上之程式，
應予駁回。又本件既從程序上駁回上訴，上訴人請求依刑法第五十九條規定減輕其刑
，屬實體上應予審認事項，自亦無從審酌，併予說明。
據上論結，應依刑事訴訟法第三百九十五條前段，判決如主文。
中      華      民      國     九十     年      二      月    二十二    日
                              最高法院刑事第五庭
                                  審判長法官  紀  俊  乾
                                        法官  黃  正  興
                                        法官  陳  東  誥
                                        法官  張  春  福
                                        法官  韓  金  秀
      右正本證明與原本無異
                                              書  記  官
中      華      民      國     九十     年      二      月    二十六    日


司法院資訊處製作；財團法人民間司法改革基金會備份。
